【裁判字號】    89,判,2494
【裁判日期】    890803
【裁判案由】    營利事業所得稅
【裁判全文】
最  高  行  政  法  院  判  決                  八十九年度判字第二四九四號
    原      告  倍利產業股份有限公司
    代  表  人  乙○○
    訴訟代理人  甲○○
    被      告  財政部臺灣省中區國稅局
    代  表  人  朱正雄
右當事人間因營利事業所得稅事件，原告不服行政院中華民國八十八年六月七日台八
八訴字第二二三二五號再訴願決定，提起行政訴訟。本院判決如左︰
    主  文
原告之訴駁回。
訴訟費用由原告負擔。
    事  實
緣原告八十二年度營利事業所得稅結算申報，關於營業費用之修繕費、雜支、製造費
用之修繕費、包裝費、燃料費、雜支、利息收入、其他損失及研究與發展支出抵減稅
額部分，不服被告之初查核定，申請復查。旋撤回營業費用之修繕費、雜支、製造費
用之修繕費、包裝費、燃料費、雜支、利息收入及其他損失部分之復查申請。案經被
告就研究與發展支出抵減稅額部分作成復查決定，未准變更，原告仍未甘服，乃循序
提起訴願、再訴願，均遭決定駁回，遂提起行政訴訟，茲摘兩造訴辯意旨如次：
原告起訴意旨略以：一、投資於研究發展之費用，依法自應享有投資抵減：政府為積
極推動企業從事研究發展，以利技術水準之提升及產業之升級爰訂定促進產業升級條
例第六條，規定企業投資於研究與發展用余之支出，得以其金額百分之五至百分之二
十限度內，抵減當年度應納營利事業所得稅額；當年度不足抵減時，得於以後四年度
抵減之。又依據同條例第六條第三項訂定「公司研究與發展人才培訓及建立國際品牌
形象支出適用投資抵減辦法」（以下簡稱「抵減辦法」）作為企業投資研究發展適用
投資抵減之遵循。原告主要營業產品包含皮革、ＰＵ鞋底及鞋機之製造與買賣，優良
的品質與完美的服務，深受國內外客戶好評。原告設有研究發展部門，在皮革方面，
不斷投入設備及延攬相關人才，不論在皮革之再鞣、塗飾等方面投入大量之心力，開
發出更高附加價值之皮革；在ＰＵ鞋底方面，致力研究開發多功能之鞋底，並致力研
究開發符合環保需求的產品。民國八十二年度亦因應市場需求之潮流，從事生產技術
之改進及開發新型之鞋材，以提昇鞋材之高附加價值，投入研究發展費用六八、七○
五、一二○元，被告機關並未核實查明原告是否有研究發展之事實，逕將前揭研究發
展費用悉數否准抵減當年度營利事業所得稅，有違首揭促進產業升級條例第六條之立
法意旨及「抵減辦法」第二條之規定。行政院台八十七訴字第○八五五八號及○八八
一五號再訴願決定可資參照。緣系爭研究發展支出，係有利於提高原告之技術水準，
改善製程，對於產品品質及新鞋材開發均有極大裨益，而此研究工作係例行性、持續
性的進行，並非僅為因應客戶需求所為之樣品測試及試作，被告機關未了解事實真象
，逕自否准抵減當年度營利事業所得稅，似嫌速斷。二、研究發展支出，對產品生產
製造，效果極佳，核實認定支出，應無疑義：原告民國八十二年度投入研究發展費用
之支出，對生產製程之改善、技術層次的提升，行銷市場的拓展均有實質效益。原告
於被告機關審核時，已依「抵減辦法」第九條規定，檢附研究發展各項支出明細、研
究人員名冊、產品研究計劃、研究報告、製程改善報告及研究成果報告等資料，足以
證實原告於產品開發及製程改善上確有研究發展之事實；從事之研發項目不但具體明
確，技術層次之高及智慧之凝聚，絕非簡單之測試與試作所能一語概括，其所投入之
支出自應核實認列研究發展費，並適用行為時「抵減辦法」。惟查核人員審核時未就
原告投資研究發展全貌，加以詳加了解，亦未參酌相關產業專家之意見，逕主觀認為
原告無整體性之研發計畫及目標，僅為依客戶訂單要求所為之測試及試作云云，而核
定剔除系爭投資抵減金額，其認定標準為何﹖並未於調整理由中明述，實難令人信服
。縱退言之，原告之研究發展支出，如為被告機關所述，係依客戶訂單要求所為之測
試與處理，亦不得以此為原告否准適用投資抵減的理由，蓋首揭「抵減辦法」，對於
研發之動機與緣起，並無限制，而係著重有無研發之事實，今原告確有實際投入研究
發展之事實，以達新型產品之開發、生產技術之改進及改善製程之程度，當符合「抵
減辦法」獎勵之精神，財政部台財訴第000000000號訴願決定可資參照。三
、綜上所陳，懇請大院依據促進產業升級條例第六條立法精神，並參酌「抵減辦法」
規定，撤銷再訴願決定、訴願決定及原處分，以示公允等語。
被告答辯意旨略以：本件原告本期列報合於促進產業升級條例第六條規定，研究與發
展支出六八、七○五、一二○元，適用投資抵減稅額一一、七九四、五○三元。本局
初查以其研究發展單位人員係接受訂貨後製作或修改樣品之人員，核非研究單位之專
業研究人員，且核其研究發展紀錄係AVIA、VMT 、寶成工業股份有限公司等客戶指定
之規格、用料、顏色、式樣製作或修改各式運動鞋之樣品，尚非行為時促進產業升級
條例第六條及抵減辦法第二條規定所稱研究新產品、改進生產技術或改善製程，乃否
准抵減營利事業所得稅。原告不服，復查主張為應市場潮流故從事生產技術、開發新
鞋材以提升鞋材之高附加價值，應符合前揭投資抵減辦法規定，請准予抵減云云。經
本局復查結果，經就其所提示之研究發展計畫及研究記錄觀之，其並無整體性之研發
計畫及目標，僅為依客戶訂單需求所為之測試與處理，核其性質乃一般企業為因應客
戶需求所為之樣品測試及試作，應屬產品正式量產前之例行性工作，是其所謂之研究
工作顯與投資抵減規定不符，自應全數不得抵減稅額，乃維持原核定。原告訴經財政
部及行政院之訴願、再訴願決定均持與本局相同之論見予以駁回。原告復提起行政訴
訟，難謂有理由，請予駁回等語。
    理  由
按為促進產業升級需要，公司得在投資於研究與發展、人才培訓及建立國際品牌形象
之支出金額百分之五至百分之二十限度內，抵減當年度應納營利事業所得稅額；當年
度不足抵減時，得在以後四年度內抵減之，為行為時促進產業升級條例第六條第一項
第三款所明定。又行為時股份有限公司研究與發展人才培訓及建立國際品牌形象支出
適用投資抵減辦法（以下簡稱投資抵減辦法）第二條規定「本辦法所稱研究與發展之
支出，包括公司為研究新產品、改進生產技術、改進提供勞務技術及改善製程所支出
之左列費用：一、研究發展單位專業研究人員之薪資。二、生產單位改進生產技術或
提供勞務技術之費用。三、供研究發展單位研究用消耗性器材、原材料及樣品之費用
。四、專供研究發展單位研究用儀器設備或工具性及專業性應用軟體之購置成本。五
、專供研究發展單位用建築物之折舊費用或租金。六、專為研究發展購買之專利權、
專用技術及著作權之當年度攤折費用。但按產品生產或銷售數量、金額支付一定比例
之價款或定期支付一定金額之價款不包括在內。七、委託國內大專院校或研究機構研
究或聘請國內大專院校教授或研究機構研究人員之費用。八、其他經中央目的事業主
管機關及財政部專案認定屬研究與發展之支出。」本件原告八十二年度營利事業所得
稅結算申報，列報研究與發展支出計新台幣（下同）六八、七○五、一二○元（研究
發展單位專業研究人員薪資一九、二三六、六○○元、供研究用消耗性器材、原材料
及樣品費四九、四六八、五二○元）。被告以原告係依客戶指定規格、用料、顏料、
式樣製作或修改運動鞋之樣品，並非研究新產品或改進生產技術或改善製程，乃否准
抵減。原告不服申經復查結果，以依原告提示之研究發展計畫及研究紀錄，並無整體
性之研發計畫及目標，僅為依客戶訂單要求所為之測試與處理，其性質乃一般企業為
因應客戶需求所為之樣品測試及試作，應屬產品正式量產前之例行性工作，與投資抵
減辦法規定不符，乃未准變更。原告訴稱其主要營業產品包含皮革、ＰＵ鞋底及鞋機
之製造與買賣，設有研究發展部門，在皮革方面，不斷投入設備及延攬相關人才，不
論在皮革之再鞣、塗飾等方面投入大量之心力，開發更高附加價值之皮革；在ＰＵ鞋
底方面，致力研究開發多功能之鞋底，並致力研究開發符合環保需求的產品。八十二
年度亦因應市場需求之潮流，從事生產技術之改進及開發新型之鞋材，以提昇鞋材之
高附加價值，投入研究發展費用六八、七○五、一二○元，被告並未核實查明原告是
否有研究發展之事實，逕將前揭研究發展費用悉數否准抵減當年度營利事業所得稅，
有違促進產業升級條例第六條之立法意旨及「抵減辦法」之規定。且原告因研究發展
支出，對產品生產製造，效果極佳，被告未就原告投資研究發展全貌，詳加了解，亦
未參酌相關產業專家意見，主觀認為原告無整體性之研發計畫及目標，難令人信服云
云。查原告本期列報研究發展單位人員包括襄理、副理、班長、組長、職員等人員薪
資，該等人員係貿易部接受訂貨後製作或修改樣品之人員，並非研究單位之專業研究
人員，且據其提出之研究發展紀錄，經核係原告依AVIA、VMT 、寶成工業股份有限公
司等客戶指定之規格、用料、顏色、式樣製作或修改各式運動鞋之樣品，並非原告公
司本身之研究發展計畫或研究發展過程、項目、結果之記錄，其既無整體性之研發計
畫及目的，僅係依客戶訂單要求所為之測試與處理，未能證明其確有從事研究發展工
作之事實，難認系爭費用支出符合首揭投資抵減規定。至所舉行政院台八十七訴字第
○八五五八號、○八八一五號再訴願決定及財政部台財訴第000000000號訴
願決定，其撤銷原處分意旨均係以各該案受處分人是否確有從事研究發展之事實，尚
待查明為由，與本件案情不同，尚難執為應准認列系爭研究發展費用之論據。綜上，
被告以系爭支出不符投資抵減規定而否准原告抵減當年度營利事業所得稅，揆諸首揭
規定，並無違誤，一再訴願決定遞予維持，亦無不合，原告起訴論旨，難認有理由，
應予駁回。
據上論結，本件原告之訴為無理由，爰依行政訴訟法施行法第二條、行政訴訟法第九
十八條第三項前段，判決如主文。
中    華    民    國     八十九      年      八      月       三        日
              最 高 行 政 法 院 第 三 庭
                                審 判 長 法  官      曾  隆  興
                                         法  官      吳  錦  龍
                                         法  官      徐  樹  海
                                         法  官      鄭  淑  貞
                                         法  官      林  家  惠
右  正  本  證  明  與  原  本  無  異
                                         法院書記官  阮  桂  芬
中    華    民    國     八十九      年      八      月       三        日


司法院資訊處製作；財團法人民間司法改革基金會備份。
